【裁判字號】    92,易,950
【裁判日期】    920530
【裁判案由】    偽造文書等
【裁判全文】
臺灣臺北地方法院刑事判決                          九十二年度易字第九五號
    公  訴  人  臺灣臺北地方法院檢察署檢察官
    被      告  甲○○
右列被告因偽造文書等案件，經檢察官提起公訴（九十二年度偵字第五○九五號），
本院判決如左：
    主  文
甲○○連續意圖為自己不法之所有，以詐術使人將第三人之物交付，處有期徒刑參月
，如易科罰金，以參佰元折算壹日。
扣案變造乙○○身分證上之甲○○照片壹張，沒收。
    事  實
一、甲○○基於意圖為自己不法所有之概括犯意，先於民國九十一年九月初某日凌晨
    ，在臺北市○○路上之某便利超商處，向店員佯稱有無拾獲其所遺失身分證等語
    ，使店員因此陷於錯誤，而將乙○○之身分證正本一張交付予甲○○；又承前揭
    概括犯意，於同年十二月十一日下午七、八時許間某時，在臺北縣新店市○○路
    ○段八十二巷之某７─ＥＬＥＶＥＮ便利商店內，以前揭方法，使店員因此陷於
    錯誤，而將丙○○之身分證正本一張（此身分證係丙○○於九十一年十二月二日
    上午十一時許，持之至臺北縣新店市○○路○段八十二巷之某７─ＥＬＥＶＥＮ
    便利商店處影印時，在該處遺失）交付予甲○○，甲○○於取得前揭乙○○身分
    證正本後，即於九十一年十二月初某日，在臺北縣新店市○○路一一○巷四五號
    二樓之其當時之居住處，以換貼自己照片之方式，變造乙○○身分證特種文書，
    足以生損害於乙○○及戶政機關核發身分證之正確性，並於同年十二月十二日凌
    晨一時四十分許，在臺北縣新店市○○路○段八○○號之五城加油站前為警員盤
    查時，持前揭變造之乙○○身分證應檢而行使之，足生損害於乙○○及警員查核
    應檢人身分之正確性，經警當場識破而查知上情，並自甲○○身上扣得丙○○身
    分證及經變造之乙○○身分證各一張。
二、案經臺北縣政府警察局新店分局報請臺灣臺北地方法院檢察署檢察官偵查起訴。
    理  由
一、訊據被告甲○○對於在前揭時、地，向商店店員施詐術取得乙○○、丙○○之身
    分證、變造乙○○身分證及持之應檢等事實均坦承不諱，惟否認有行使變造乙○○身分證之故意，辯稱：伊本來是要拿駕照，後來拿錯拿到乙○○的身分證才被
    警察識破云云。經查，本件除被告之部分自白外，並經丙○○於警詢中陳述在卷
    ，且有贓物認領保管收據一份、丙○○身分證及經變造之乙○○身分證各影本一
    份附卷可佐，且有經變造之乙○○身分證扣案可稽，參以被告變造乙○○之身分
    證後，竟又將之隨身攜帶，顯然其就行使該變造身分證之行為具有故意，至被告
    聲請傳喚陳雅慧到庭對質，然陳雅慧係被告前案被訴侵占等案件中之證人，有臺
    灣臺北地方法院檢察官九十二年度偵字第一一四七號起訴書可按，其與本案之事
    實認定並無關聯性，是無調查之必要，綜上所述，被告所辯並不足採，本件事證
    已臻明確，其犯行堪予認定，應依法論科。
二、核被告甲○○所為，係犯刑法第三百三十九條第一項詐欺取財罪、刑法第二百十
    六條、第二百十二條之行使變造特種文書罪。被告所為變造特種文書之低度行為
    應為行使變造特種文書之高度行為所吸收，不另論罪。又被告前後二次詐欺犯行
    ，時間緊接，方法相同，觸犯構成要件相同之罪名，顯係基於概括犯意而為之，
    為連續犯，依法加重其刑。被告所犯連續詐欺取財與行使變造特種文書二罪間，
    有方法結果之牽連關係，為牽連犯之裁判上一罪，應從較重之連續詐欺取財罪處
    斷。爰審酌被告犯罪之動機、目的、手段及犯罪後之態度等一切情狀，量處如主
    文所示之刑，並諭知易科罰金之折算標準。扣案之變造乙○○身分證其上之甲○○照片，為被告所有、供變造身分證之用，爰依刑法第三十八條第一項第二款之
    規定宣告沒收，至扣案變造乙○○身分證除照片外，雖係被告詐欺取得，惟非被
    告所有，爰不為沒收之諭知，附此敘明。
三、另被告因侵占身分證遺失物及幫助行使變造身分證案件，前經臺灣臺北地方法院
    檢察署檢察官於九十二年一月十五日以九十二年度偵字第一一四七號提起公訴，
    並於九十二年三月四日繫屬於本院，分九十二年度易字第四○五號案審理中，而
    自前案起訴事實觀之，被告取得身分證之方式即侵占他人遺失之身分證與本案並
    不相同，所觸犯者並非同一之罪名，又關於前案起訴事實所載被告販賣身分證予
    陳雅慧，由陳雅慧變造後持以行使，被告因涉有幫助行使變造身分證犯行之部分
    ，被告於前案偵查中陳稱：伊知道陳雅慧想辦電話，就聊到伊有身分證等語（見
    前揭偵案九十一年十一月十一日訊問筆錄），又參諸本件被告行使變造之身分證
    ，是遇警臨檢時提出，足見被告前案被訴幫助行使變造身分證之犯罪事實與本案
    行使變造身分證之行為，顯難認係基於概括犯意為之，因認本案與前案不構成連
    續犯，是公訴人就前案與本案均提起公訴，即非重覆起訴，附此敘明。
據上論斷，應依刑事訴訟法第二百九十九條第一項前段，刑法第五十六條、第三百三
十九條第一項、第二百十六條、第二百十二條、第五十五條、第四十一條第一項前段
、第三十八條第一項第二款，，罰金罰鍰提高標準條例第一條前段、第二條，判決如
主文。判決如主文。
本案經檢察官陳錫柱到庭執行職務
中    華    民    國      九十二      年      五      月      三十      日
                                      臺灣臺北地方法院刑事第四庭
                                          法  官  陳  嘉  琪
右正本證明與原本無異。
如不服本判決，應於判決送達後十日內，向本院提出上訴狀。
                                          書記官  林  素  霜
中    華    民    國      九十二      年      六      月       二       日
附錄本案所犯法條全文
刑法第二百十六條
行使第二百十條至第二百十五條之文書者，依偽造、變造文書或登載不實事項或使登
載不實事項之規定處斷。
刑法第二百十二條
偽造、變造護照、旅券、免許證、特許證及關於品行、能力服務或其他相類之證書、
介紹書，足以生損害於公眾或他人者，處一年以下有期徒刑、拘役或三百元以下罰金
。
刑法第三百三十九條
意圖為自己或第三人不法之所有，以詐術使人將本人或第三人之物交付者，處五年以
下有期徒刑、拘役或科或併科一千元以下罰金。
以前項方法得財產上不法之利益或使第三人得之者，亦同。
前二項之未遂犯罰之。


司法院資訊處製作；財團法人民間司法改革基金會備份。
